【裁判字號】    89,易,218
【裁判日期】    890628
【裁判案由】    違反毒品危害防制條例
【裁判全文】
臺灣新竹地方法院刑事判決                          八十九年度易字第二一八號
    公  訴  人  臺灣新竹地方法院檢察署檢察官
    被      告  葉真榕
          （原名甲○○
右列被告因違反毒品危害防制條例案件，經檢察官提起公訴（八十八年度毒偵字第九
九０號），本院判決如左：
    主  文
葉真榕施用第二級毒品，處有期徒刑伍月，如易科罰金，以參佰元折算壹日。
    事  實
一、葉真榕（原名甲○○，於民國八十九年一月二十八日改名為葉真榕）前因施用毒
    品案件，經本院以八十七年度毒聲字第九八三號裁定送觀察、勒戒後，認無繼續
    施用毒品之傾向，業經臺灣新竹地方法院檢察署檢察官（下稱檢察官）於八十七
    年十二月三日以八十七年度偵字第七０五九、七四六０、八０二七號（起訴書誤
    載為八０二一七號）不起訴處分確定。詎其不知悛悔，於前開案件經不起訴處分
    確定後，再因施用第二級毒品案件，而經檢察官聲請本院以八十八年度毒聲字第
    一一七號裁定送觀察、勒戒後，認有繼續施用毒品之傾向，乃經檢察官聲請本院
    以八十八年度毒聲字第二九八號裁定令入戒治處所施以強制戒治一年，並經本院
    以八十八年度竹簡字第一０一號判決判處有期徒刑四月。嗣其經施以強制戒治後
    ，因執行屆滿三月，經執行戒治處所即臺灣臺中戒治所評定其戒治成效為合格，
    而認無繼續戒治之必要，乃報由檢察官聲請本院以八十八年度毒聲字第一五二三
    號裁定停止戒治，所餘戒治期間，付保護管束，並於八十八年八月二十七日出所
    。然其猶不知悔悟，竟仍於八十八年十月十八日中午十二時許，在不詳處所，非
    法施用第二級毒品安非他命一次，嗣於八十八年十月十八日下午三時許，經警通
    知採尿送驗查獲，旋再經檢察官以違反保護管束應遵守事項情節重大，而聲請本
    院以八十八年毒聲字第二六三二號裁定撤銷停止戒治。
二、案經新竹縣警察局竹東分局報告臺灣新竹地方法院檢察署檢察官偵查起訴。
    理  由
一、右揭事實業據被告葉真榕於本院審理時坦承不諱，且被告為警通知所採尿液經檢
    驗結果，確呈安非他命陽性反應，有臺灣檢驗科技股份有限公司八十八年十月二
    十九日報告編號第ＣＨ１９９９Ａ０００２２３號濫用藥物尿液檢驗報告一份在
    卷足參（見八十八年度毒偵字第九九０號卷《下稱第九九０號卷》第四、五頁）
    。再者，被告前因施用毒品案件，經本院以八十七年度毒聲字第九八三號裁定送
    觀察、勒戒後，認無繼續施用毒品之傾向，業經檢察官於八十七年十二月三日以
    八十七年度偵字第七０五九、七四六０、八０二七號不起訴處分確定，並於前開
    案件經不起訴處分確定後，再因施用第二級毒品案件，而經檢察官聲請本院以八
    十八年度毒聲字第一一七號裁定送觀察、勒戒後，認有繼續施用毒品之傾向，乃
    經檢察官聲請本院以八十八年度毒聲字第二九八號裁定令入戒治處所施以強制戒
    治一年，並經本院以八十八年度竹簡字第一０一號判決判處有期徒刑四月，嗣其
    經施以強制戒治後，因執行屆滿三月，經執行戒治處所即臺灣臺中戒治所評定其
    戒治成效為合格，而認無繼續戒治之必要，乃報由檢察官聲請本院以八十八年度
    毒聲字第一五二三號裁定停止戒治，所餘戒治期間，付保護管束，並於八十八年
    八月二十七日出所等情，亦有臺灣新竹地方法院檢察署檢察官八十七年度偵字第
    七０五九、七四六０、八０二七號不起訴處分書（見第九九０號卷第十七頁）、
    本院八十八十八年度毒聲字第二九八、一五二三號刑事裁定、臺灣臺中戒治所八
    十八年八月二十七日中戒教字第００二七二號函（見八十八年度戒執二字第二七
    號影印卷第二、二十二、二十九頁）、臺灣新竹地方法院檢察署刑案資料查註紀
    錄表、臺灣高等法院被告全國前案紀錄表各一份等附卷可稽，被告自白，確與事
    實相符。綜上，本件事證已臻明確，被告犯行洵堪認定。
二、按毒品危害防制條例關於初犯施用毒品罪及五年內再犯施用毒品罪，而經送觀察
    、勒戒結果，認無繼續施用毒品之傾向者，即應由檢察官為不起訴處分（惟毒品
    危害防制條例修正前繫屬法院之案件，則應由法院為免刑判決）。據此，顯然毒
    品危害防制條例關於初犯施用毒品罪及五年內再犯施用毒品罪，而經送觀察、勒
    戒結果，認無繼續施用毒品之傾向者，乃以觀察、勒戒及強制戒治之「保安處分
    」為已足，而採除刑不除罪之立法，此觀毒品危害防制條例第二十條第一、二項
    之規定即明。揆諸前開說明，毒品毒品危害防制條例於初犯施用毒品罪及五年內
    再犯施用毒品罪，而經送觀察、勒戒結果，認無繼續施用毒品之傾向者，既係採
    除刑不除罪之立法，故基本上關於施用毒品之罪名仍在，惟僅由檢察官依法為不
    起訴處分（毒品危害防制條例修正前繫屬法院之案件，則由法院為免刑判決）。
    從而，關於施用毒品罪除符合除刑不除罪之規定，而應分別由檢察官及法院為不
    起訴處分或免刑判決外，自仍應依一般之刑事犯罪處理，事理至明。綜據前開說
    明，毒品危害防制條例關於五年內再犯施用毒品罪，經送觀察、勒戒結果，認有
    繼續施用毒品之傾向，而經法院依該條例第二十條第三項規定裁定令入戒治處所
    施以強制戒治及判處罪刑確定後，嗣後再施用毒品者，該條例既無就此部分為「
    除刑不除罪」之特別規定，自不得再適用同條例同條第十條第一、二項之規定，
    而應依法處罰。
三、按被告曾於八十七年間即因施用毒品案件，檢察官聲請經本院以八十七年度毒聲
    字第九八三號裁定送觀察、勒戒後，認無繼續施用毒品之傾向，而由檢察官於八
    十七年十二月三日以八十七年度偵字第七０五九、七四六０、八０二七號不起訴
    處分確定，業如前述，其於五年內再犯施用毒品罪，且再經檢察官聲請本院以八
    十八年度毒聲字第一一七號裁定送觀察、勒戒後，認有繼續施用毒品之傾向，乃
    經檢察官聲請本院以八十八年度毒聲字第二九八號裁定令入戒治處所施以強制戒
    治一年，並經本院以八十八年度竹簡字第一０一號判決判處有期徒刑四月，則依
    首揭說明，被告嗣後再施用第二級毒品，即不再適用同條例同第二十條第一、二
    項之規定，而應依同條例第十條第二項之施用第二級毒品罪處斷。核被告所為係
    犯毒品危害防制條例第十條第二項之施用第二級毒品罪。其持有第二級毒品安非
    他命之低度行為，應為施用之高度行為所吸收，不另論其持有第二級毒品罪。爰
    審酌被告無視法令之禁止，前已因施用毒品案件，經不起訴處分，又再度施用足
    以導致精神障礙及生命危險之成癮性毒品，經施以觀察勒戒仍無法使其戒斷毒癮
    ，且於停止戒治期間再犯本件，足見其缺乏拒用毒品之決心及悔改之意，兼以施
    用毒品所生危害以自戕健康為主，且事後坦承犯行等一切情狀，量處如主文所示
    之刑，並諭知易科罰金之折算標準，以資懲儆。
四、據上論斷，應依刑事訴訟法第二百九十九條第一項前段，毒品危害防制條例第十
    條第二項，刑法第十一條前段、第四十一條，罰金罰鍰提高標準條例第二條，判
    決如主文。
本案經檢察官羅雪梅到庭執行職務。
中      華      民      國    八十九    年      六      月    二十八    日
    臺灣新竹地方法院刑事第二庭
                                      法    官  黃美盈
右正本證明與原本無異。
如不服本判決，應於判決送達後十日內向本院提出上訴狀( 應附繕本 )，上訴於
臺灣高等法院。
                                      書 記 官  呂聖儀
中      華      民      國    八十九    年      六      月    二十八    日


司法院資訊處製作；財團法人民間司法改革基金會備份。
